臺灣士林地方法院刑事判決　　　　　　　　　　　　　　九十年度易字第九三六號
　　公　訴　人　臺灣士林地方法院檢察署檢察官
　　被　　　告　戊○○
右列被告因詐欺案件，經檢察官聲請簡易判決處刑（聲請案號：九十年度偵字第二一
二一號），本院簡易庭認為不宜以簡易判決處刑，改依通常程序審理，本院判決如左
：
    主  文
戊○○意圖為自己不法之所有，以詐術使人將本人之物交付，處有期徒刑拾月。
    事  實
一、戊○○為設台北市○○區○○街一三一號二樓之「通興實業有限公司」（下稱通
    興公司，登記負責人為陳敏娥）及大陸上海地區之「上海通達紡織品有限公司」
    （下稱通達公司）之實際負責人，明知其本人及上開公司之財務狀況不佳，已無
    支付能力，竟意圖為自己不法之所有，於民國八十七年八月間，以通達公司名義
    ，先後用電話或其親至設於台北市○○區○○街六十號一樓「丙○紡織有限公司
    」（下稱丙○公司），向丙○公司訂購２１１Ｔ  ＮＹＬＯＮ  ＴＷＩＬＬ布料
    十萬碼，每碼單價新台幣（下同）十五點五元，共計壹佰伍拾伍萬元整，並表示
    價金俟貨物交付後即以現金支付，復接續於八十七年八月二十六日，利用通興公
    司之不知情之員工江慧珍以電話傳真方式指定丙○公司將該批貨物直接交予不知
    情之盈陞包裝廠包裝，同年九月一日交船運送，使丙○公司負責人丁○○陷於錯
    誤而依約於同年八月三十一日先將該批貨物直接交予盈陞包裝廠包裝後，運往大
    陸上海地區之通達公司，詎戊○○於收受該批貨物後，拒不付款，嗣經丁○○向
    戊○○在台灣所經營之「通興實業有限公司」催收帳款時，經該公司職員告知公
    司已遭銀行退票，公司已關閉後，始知受騙。
二、案經丙○紡織有限公司訴由台北市政府警察局大同分局移送臺灣士林地方法院檢
    察署檢察官偵查後聲請簡易判決處刑，本院認為不宜以簡易判決處刑，改依通常
    程序審理。
    理  由
一、被告戊○○於偵審中固不否認收受本件系爭貨物十萬碼布料，惟矢口否認有何詐
    欺犯行，被告及其選任辯護人辯稱：被告戊○○其並非向告訴人丙○公司訂購布
    料，而係與告訴人公司代表人丁○○之夫乙○○所經營之鴻全公司交易，其與鴻
    全公司已生意往來五、六年，係因彼此信任才會出貨，且收到貨物經染整後，發
    現布料有瑕疵，才未付貨款，但其間曾與乙○○談及要分期付款，並非要詐騙貨
    物云云。
二、惟查：（一）被告係向丙○公司訂貨而非向乙○○所經營之「鴻全綢緞有限公司
    」訂貨之事實，除據丙○公司負責人丁○○指述綦詳外，並經證人甲○○○、乙○○於偵查中到庭證述明確（見偵卷九十年六月七日、六月十九日訊問筆錄），
    並有江慧珍之傳真函一紙、律師函三封附卷可稽，抑且，證人即告訴人丙○公司
    代表人丁○○於本院審理中明確證稱是被告戊○○以電話向其訂購十萬碼布料，
    稱要以現金交易，後續出貨之事則交由甲○○○與被告在台灣之通興公司員工江
    慧珍聯繫等語（本院九十一年四月九日訊問筆錄），證人甲○○○亦證稱丁○○
    交代說通興公司要買貨，要我向海雷公司訂布，再將貨送到盈陞包裝廠，之後依
    江慧珍在傳真所載船期，於在八十七年八月三十一日便將貨送到盈陞包裝廠，在
    出貨後，其打電話到被告公司請款，是依照江慧珍指示開立統一發票，並向江慧
    珍催討貨款，起初江慧珍稱要延後幾天付款，但到期沒付，其依丁○○之指示去
    電話催討，江慧珍不耐煩便稱他們公司已經跳票及倒閉，並給我們通興公司的銀
    行帳戶，經向銀行查證確實已經跳票等語，參以卷附之海雷興業有限公司出貨單
    ，是以「丙○紡織有限公司」為受貨公司，並註明「貨送盈陞包裝」，證人甲○○○依照通興公司江慧珍之傳真指示安排出貨事宜，亦有前開傳真函文在卷可憑
    ，堪信證人丁○○及甲○○○所證情節為真，丙○公司確實有出售布料給被告戊○○，甚且，被告戊○○拒不付貸款後，告訴人委請律師發催討，該催討函中均
    以「丙○公司」為當事人，被告則在收到律師函後，傳真回復之函件中，亦均未
    就告訴人為出賣人一情加以爭執，僅係請求延緩或分期付款，此有渠等往來函件
    影本在卷可參，被告戊○○現今卻以其係向鴻全公司買貨而非丙○公司為未犯詐
    欺犯行之辯解，即無可採，縱若姑且不論渠等就雙方歷年之實際交易狀況等情，
    是否有所隱瞞，然此於詐欺罪之認定，並非必然具有決定性之要件，縱若已交易
    數十年之久，被告戊○○亦可利用之前交易方式，使告訴人疏於防範，施用詐術
    以遂行其詐騙犯行，固應詳加審究者當是行為人有無施用詐術，被害人是否因而
    陷於錯誤致交付財物，即符合詐欺取財罪之犯罪構成要件。
    （二）本件買賣布料之交易條件為總價款一百五十五萬元，在貨物交付後即以現
    金支付，此據證人丁○○結證明確，且在告訴人之律師所發給被告之上海通達公
    司律師函中記載甚明，被告於偵審中復未否認，參以本件訂貨之時間是在八十七
    年八月下旬，船期則是在八十七年九月一日，此有前上述之通興公司江慧珍傳真
    文件在卷可稽，顯見被告方面確實需貨甚急，再者，公訴人於九十一年六月十八
    日之補充理由書與所附之被告與通興公司報稅及銀行往來交易資料，均足見被告
    沒有足夠之資力以現金支付一百五十五萬元之貨款，且據其與銀行之交易記錄所
    示，一旦有較大額之金錢存入，立即會被提兌領出，顯見被告當時也無可預期之
    足夠收入，用以支應其應允告訴人公司在交貨後將以現金支付之貨款，另被告亦
    坦承其公司財務狀況自八十六年間即開始有問題，八十七年八月訂貨時公司財務
    亦有問題（見偵卷九十年六月十九日訊問筆錄），且被告戊○○於八十七年十二
    月四日經列為拒絕往來戶，有台北市票據交換所九十年八月十四日（九十）北票
    字第四七七一號函在卷可稽，是被告於向告訴人訂貨之時，其經濟能力已甚窘困
    實已無支付能力之事實，已堪認定，至於被告前雖曾與張彥安所經營之鴻全公司
    交易往來，並提出發票以實其說，惟其該筆交易之時間係在八十六年一月十三日
    ，且交易之金額僅一八六００元（含稅），其交易金額與本次向告訴人所訂購貨
    物之數量差距甚大，況鴻全公司與丙○公司為兩個不同之法律主體，並不相關，
    自難為其有利之事證。
    （三）被告復辯稱係因收受貨物後，發現貨物有瑕疵，才不願先付貨款，於本院
    審理時，復提出有瑕疵之布料樣本二件以實其說云云。惟告訴人代表人丁○○已
    當庭否認該布料樣本二件為告訴人所出售予被告戊○○，且據據告訴人與被告往
    來之文件中，並無隻字片語關於該批貨物有瑕疵之情，而本件交易是成立於八十
    七年八月底、九月初，貨款達一百五十五萬元，數目不小，倘若貨物真有瑕疵，
    被告應會採取適當之保全證據措施，以便作為應付告訴人請求給付貨款之抗辯或
    因瑕疵給付而對告訴人採取法律行動之用，但被告並未取得貨物有瑕疵之證明，
    甚至迭於九十一年七月十一日，於本院庭訊時，始提出該布料樣本二件為憑，與
    常情相悖。參以被告在與告訴人交涉協商給付貨款之過程中，亦曾允諾要分期付
    款，是倘若貨物真有瑕疵，被告何需同意以分期付款之方式付貨款，顯見被告此
    項辯解應純係卸責之詞。復以本件貨物交付至今已三年餘，被告卻絲毫未給付任
    何貨款，益徵其在向丁○○訂貨時，只要儘快取得貨物，本無支付貨款之意思，
    其主觀上具有不法所有之意圖。
    綜上所述，被告戊○○上開所辯，無非係卸責之詞，均不足採信，事證明確，被
    告犯行，應堪認定。
二、核被告所為，係犯刑法第三百三十九條第一項之詐欺取財罪，被告戊○○於實施
    詐欺行為階段中，利用通興公司之不知情之員工江慧珍以實施其詐欺行為，為間
    接正犯，爰審酌被告之品行、犯罪之動機、目的、手段、所生危害、其施用詐欺
    ，使告訴人之貨物運往大陸地區後，所遺留之債務，使在臺灣地區之告訴人求償
    其債權迄今毫無著落及犯罪後之態度等一切情狀，量處如主文所示之刑。
據上論斷，應依刑事訴訟法第四百五十二條、第二百九十九條第一項前段、刑法第三
百三十九條第一項、罰金罰鍰提高標準條例第一條前段、第二條，判決如主文。
本案經檢察官張紜瑋到庭執行職務
中      華      民      國      九十一      年      九    月    十八    日
                                    臺灣士林地方法院刑事第一庭
                                        法  官  蔡  明  宏
右正本證明與原本無異。
如不服本判決，應於判決送達後十日內，向本院提出上訴狀。
                                        書記官  陳  漢  朝
中      華      民      國      九十一      年      九    月   二十三   日
附錄本判決論罪科刑依據之法條：
刑法第三百三十九條第一項：
意圖為自己或第三人不法之所有，以詐術使人將本人或第三人之物交付者，處五年以
下有期徒刑、拘役或科或併科一千元以下罰金。
